臺灣高雄地方法院民事判決　　　　　　　96年度簡上字第76號
上　訴　人　世芳建設有限公司
法定代理人　丁○○
被　上訴人　甲○○
　　　　　　丙○○
前二人共同
訴訟代理人　乙○○
當事人間請求給付租金事件，上訴人對於民國96年1 月24日本院
96年度雄簡字第327 號第一審判決提起上訴，本院於民國96年10
月18日言詞辯論終結，判決如下：
    主  文
上訴駁回。
上訴費用由上訴人負擔。
    事  實
一、民事訴訟法第447 條規定，當事人除有第1 項但書各款所列
    情形之一者外，不得於第二審提出新攻擊或防禦方法；就第
    1 項但書各款事由，當事人應釋明之；違反前二項之規定者
    ，第二審法院應駁回之。上訴人於原審主張被上訴人甲○○
    擅自至上訴人處所強制終止租約，致上訴人精神上及名譽上
    受有損害，爰依租賃契約及侵權行為之法律關係請求被上訴
    人賠償精神損失新台幣（下同）9 萬元，嗣於本院提出新攻
    擊方法主張：上訴人之法定代理人丁○○因被上訴人甲○○
    強行終止租約，亦受有精神上之損害，爰請求精神上損害9
    萬元等語。上訴人就其於本院始提出該攻擊方法，依民事訴
    訟法第447 條第2 項規定應釋明究合於民事訴訟法第447 條
    第1 項何款之事由。惟上訴人並未釋明有民事訴訟法第447
    條第1 項但書之各款情形，依上開說明，其於本院始提出新
    攻擊方法，本院依同法第447 條第3 項駁回上訴人此攻擊方
    法。
二、上訴人起訴主張：被上訴人甲○○以被上訴人丙○○為連帶
    保證人，承租上訴人所有坐落於高雄縣燕巢鄉○○村○○路
    107 之6 號之廠房（下稱系爭廠房），租期自民國94年10月
    15日起至96年10月14日止，每月租金新台幣1 萬5,000 元（
    下稱系爭租賃契約）。上訴人於95年10月5 日收受被上訴人
    甲○○所寄發之存證信函，表示自95年10月14日起終止租賃
    契約，雙方並於95年10月13日於上訴人公司洽談終止租約事
    宜，惟因被上訴人甲○○不願清償水電費、未盡承租人善良
    管理人之義務修繕房屋鐵捲門，雙方因而未達成終止租賃契
    約之合意。嗣被上訴人甲○○於95年10月14日夥同友人前往
    上訴人營業處所強行終止租約，致上訴人受有精神及名譽之
    損害；另依系爭租賃契約第15條約定，水電費應由承租人繳
    納，然自94年10月起至95年10月之水費合計5,548 元，被上
    訴人甲○○均未依約繳納，為此爰依侵權行為、租賃契約及
    連帶保證之法律關係請求被上訴人應給付上訴人精神及名譽
    上損害9 萬元及水費5,548 元，並聲明：被上訴人應連帶給
    付95,578元。
三、被上訴人則以：系爭廠房所使用之0000000000K 水號係與其
    他承租戶共用，並非被上訴人甲○○單獨使用，且因被上訴
    人甲○○承租系爭房屋之目的僅為儲放貨物，並無他途，故
    於承租時約定被上訴人甲○○僅需負擔基本水費40元即可，
    且94年10月起至95年10月間之水費均已繳交。被上訴人並未
    以強迫方式終止契約，亦無強行進入上訴人住宅等語為辯，
    並於本院聲明：上訴駁回。
四、兩造不爭執之事實：
(一)、系爭租賃契約，係由被上訴人甲○○以被上訴人丙○○為連
    帶保證人，承租上訴人所有坐落於高雄縣燕巢鄉○○村○○
    路107 之6 號之廠房，租期自94年10月15日起至96年10月14
    日止，每月租金1 萬5,000 元。
(二)、被上訴人甲○○於95年9 月14日通知上訴人終止租約，並於
    於95年10月14前往上訴人營業處所洽談終止系爭租賃契約事
    宜。
(三)、94年10月起至95年10月止系爭廠房所使用之0000000000K 水
    號之水費，均已繳清。
五、本件爭點為：(一)上訴人是否因被上訴人甲○○終止租約而受
    有精神及名譽上損害？(二)被上訴人是否應給付94年10月至95
    年10月間由上訴人代繳之水費？
(一)、上訴人是否因被上訴人甲○○終止租約而受有精神及名譽上
    損害？
１、按因故意或過失，不法侵害他人之權利者，負損害賠償責任
    ；不法侵害他人之身體、健康、名譽、自由、信用、隱私、
    貞操，或不法侵害其他人格法益而情節重大者，被害人雖非
    財產上之損害，亦得請求賠償相當之金額。其名譽被侵害者
    ，並得請求回復名譽之適當處分，民法第184 條第1 項前段
    、第195 條第1 、2 項定有明文。次按，公司係依法組織之
    法人，其名譽遭受損害，無精神上痛苦之可言，登報道歉已
    足回復其名譽，自無依民法第195 條第1 項規定請求精神慰
    藉金之餘地（最高法院62年台上字第2806號判例可參）。
２、經查：上訴人以被上訴人甲○○強行終止系爭租賃契約，致
    上訴人受有精神、名譽上之損害，請求被上訴人賠償非財產
    上之損害賠償9 萬元云云，被上訴人則否認之。且依民法第
    195 條之規定，必被害人之身體、健康、名譽、自由、信用
    、隱私、貞操或其他人格法益受有不法侵害且情節重大始得
    請求非財產上之損害賠償。上訴人主張被上訴人甲○○強行
    終止租約，縱全屬實，亦屬財產權受侵害，並非人格法益受
    侵害，尚難認上訴人得請求精神上之損害賠償。況縱被上訴
    人甲○○強行終止租約致上訴人名譽受損，然上訴人係公司
    ，揆之前揭說明，並無精神上痛苦可言，上訴人依民法第
    195 條第1 項之規定，請求非財產上之損害賠償，自屬無據
    。
(二)、被上訴人是否應給付94年10月至95年10月間由上訴人代繳之
    水費？
１、按當事人主張有利於己之事實者，就其事實有舉證之責任，
    民事訴訟法第277 條前段定有明文。
２、經查：被上訴人甲○○承租系爭廠房，自94年10月起至95年
    10月止所使用之0000000000K 水號之水費，均已繳清，兩造
    對此均不爭執，並有台灣省自來水公司繳費證明影本3 紙、
    95年11月水費通知及收據影本1 紙為證（原審卷第14頁、本
    院卷第9-1 頁），堪信為真實。然觀之系爭租賃契約第15條
    約定：「乙方水電費及營業上必須繳納之稅捐自行負擔」，
    有系爭租賃契約影本附卷可憑（原審卷，第6 至13頁）。被
    上訴人並自承：當初約好水費單寄到上訴人營業處所，再由
    上訴人將繳費單交給被上訴人繳費等語（本院卷第98頁），
    上訴人對此亦不爭執。足見，兩造就系爭廠房出賃期間所使
    用之水費，應由被上訴人繳納，上訴人無需負擔。故上訴人
    主張被上訴人於承租期間所使用之水費，均由上訴人出資代
    為繳納，被上訴人自應提出共「代為」繳納水費之證明以實
    其說。上訴人雖提出台灣省自來水公司繳費證明影本3 紙、
    95年11月水費通知及收據影本1 紙為證，然繳費證明及收據
    ，所證明者僅為水費已經繳納，究係由何人出資繳納，其上
    並無載明，自難僅憑此遽認上訴人主張其代繳之事實為真。
    況且，系爭水費自94年10月起至95年10月止，均無逾期繳納
    情事，此為兩造所不爭執，並有台灣省自來水公司水費查詢
    單可證（原審卷第37頁），且系爭租賃契約既有上開約定，
    則上訴人本無須負擔水費，倘被上訴人有逾期未繳而由上訴
    人代繳情事，理應於租賃期間要求被上訴人按時繳納，或於
    代為支出後，於受領每月租金時，一併告知代繳金額進而請
    求被上訴人給付，衡情應無遲至被上訴人甲○○終止租約後
    ，徒憑繳費證明主張被上訴人甲○○未繳納水費之理，上訴
    人所主張，有違常理，尚難採信。
六、綜上所述，上訴人請求被上訴人精神上損害賠償9 萬元及給
    付水費5,548 元，均無理由，原審為被上訴人勝訴之判決，
    自無不合，上訴意旨求予廢棄改判，為無理由，應予駁回。
七、據上論結：本件上訴為無理由，依民事訴訟法第436 條之1
    第3 項、第449 條第1 項、第78條，判決如主文。
中　　華　　民　　國　　96　　年　　10　　月　　18　　日
              民事第三庭      審判長法  官  朱玲瑤
                                    法  官  劉惠娟
                                    法  官  陳宛榆
上正本證明與原本無異。
本判決不得上訴。
中　　華　　民　　國　　96　　年　　10　　月　　18　　日
                                    書記官  林慧君
